【裁判字號】    89,毒抗,418
【裁判日期】    890529
【裁判案由】    聲請強制戒治
【裁判全文】
臺灣高等法院臺中分院刑事裁定                    八十九年度毒抗字第四一八號
    抗  告  人
    即  被  告  甲○○
右列抗告人因聲請強制戒治案件，不服臺灣臺中地方法院中華民國八十九年四月二十
六日裁定（八十九年度毒聲字第二五六○號）提起抗告，本院裁定如左：
      主  文
抗告駁回。
      理  由
一、本件抗告意旨略以：抗告人僅第一次受勒戒處分，尚有殘刑至民國（以下同）九
    十八年十一月二十六日方能期滿，裁定強制戒治，似乎不符合毒品危害防制條例
    之規定，並有違該條例係令人有改過悔悟，斷絕毒品機會之立法美意。又中所太
    總字第一二○○號函附之有繼續施用毒品傾向證明書，無非是專業心理醫師評詁
    報告，所謂「專業」，僅憑「心理醫師」與受戒人間，簡短幾句詢答內容，便為
    裁定「勒戒、戒治」之評判依據，完全無視受戒人戒治期間之實際狀況，或以醫
    療儀器詳加檢測各受戒人體內尚存有殘毒與否之情況下，遽下論定結果。更有同
    受勒戒處分者，竟有已受過三次勒戒處分者，依然經「專業心理醫師」評定為無
    繼續施用傾向而出所者，抗告人僅首次受觀察勒戒處分，尚有殘刑九年十一個月
    ，服刑中，於臺中監獄借提於臺中看守所觀察勒戒中，即認有再施用毒品之傾向
    ，令抗告人難以心服，且質疑其公正性。此外，抗告人於所內勒戒期間，經查驗
    已無毒癮現象，且無任何違規行為，並恪遵長官教誨與勸導，已然痛心悔悟，誠
    盼能有鼓勵自新之機會，能為家中高堂老母，年邁體弱之父親盡份孝心，並為自
    己人生奮鬥，而提起抗告等語。
二、原審以公訴人聲請意旨略以：被告甲○○因施用毒品，經臺灣臺中地方法院於八
    十九年三月八日以八十九年度毒聲字第一五六九號裁定送台灣台中看守所附設勒
    戒所觀察、勒戒後，認有繼續施用毒品之傾向，有該勒戒所八十九年四月十日中
    所太總字第一二○○號函送之證明書乙份附卷可稽，爰依毒品危害防制條例第二
    十條第二項之規定，聲請裁定令被告入戒治處所施以強制戒治。經核屬實，而依
    毒品危害防制條例第二十條第二項之規定，裁定甲○○令入戒治處所，施以強制
    戒治一年。
三、按犯毒品危害防制條例第十條之罪者，經觀察、勒戒後，有繼續施用毒品之傾向
    者，由檢察官聲請法院裁定令入戒治處所施以強制戒治，其期間為一年，同條例
    第二十條第二項後段定有明文。
四、查被抗告人係送台灣臺中看守所附設勒戒處所觀察勒戒後，經該所醫療人員以被
    告之人格特質、臨床徵候、行為表現等，為綜合判斷評分合計為七十六分，認抗
    告人有繼續施用毒品之傾向，有該所函送之證明書一份附卷可憑。從而原審依檢
    察官之聲請，裁定令入戒治處所施以強制戒治一年，經核於法並無不合之處。又
    按施用毒品成癮後之所謂「毒癮」，有「身癮」與「心癮」之區別，故行為人是
    否仍有繼續施用毒品之成癮現象，自非單純以行為人體內是否仍有毒品成份殘留
    ，作為判斷之依據。且上開證明書係經醫療人員以科學方法觀察、判斷所作成，
    自難以抗告人已另案在監服刑，而自認已戒除毒癮，或抗告人以其他受觀察、勒
    戒人之情形，指本件執行觀察、勒戒之人員有處理不公之任意指摘，而予以推翻
    。是抗告人以其已悔改，而與毒品脫離，認公訴人所指前開証明書屬片面作成等
    由，尚屬無據。又強制戒治之目的，在於戒除有毒癮之施用毒品者，並非在於對
    該行為人加以處罰，有保安處分之性質，且其戒治之手段，與有期徒刑之執行，
    應不相同，自難因本件抗告人因他案尚有徒刑須予執行，而認抗告人無加以強制
    戒治之必要。是抗告人本件之抗告尚難認為有理由，其抗告應予駁回。
據上論結，應依刑事訴訟法第四百十二條，裁定如主文。
中      華      民      國    八十九  年    五      月      二十九      日
                                  臺灣高等法院臺中分院刑事第六庭
                                        審判長法  官  李  文  雄
                                              法  官  龔  永  昆
                                              法  官  沈  應  南
右正本證明與原本無異。
不得再抗告。
                                              書記官  劉  智  文
中      華      民      國    八十九     年      五       月    三十    日
                                                                        Ｆ


司法院資訊處製作；財團法人民間司法改革基金會備份。
